臺灣臺中地方法院刑事判決　　　　　　　 100年度易字第37號
公　訴　人　臺灣臺中地方法院檢察署檢察官
被　　　告　曾柏凱
上列被告因詐欺案件，經檢察官提起公訴（99年度偵字第21541
號），被告於本院準備程序中就被訴之事實為有罪之陳述，經本
院合議庭裁定由受命法官獨任進行簡式審判程序審理，判決如下
    主          文
曾柏凱幫助意圖為自己不法之所有，以詐術使人將本人之物交付
，處拘役參拾日，如易科罰金，以新臺幣壹仟元折算壹日。緩刑
貳年。
    犯罪事實及理由
壹、程序方面
    按刑事訴訟法第273條之1第1項規定：除被告所犯為死刑、
    無期徒刑、最輕本刑為3年以上有期徒刑之罪或高等法院管
    轄第一審案件者外，於審判期日前之程式進行中，被告先就
    被訴事實為有罪之陳述時，審判長得告知被告簡式審判程序
    之旨，並聽取當事人、代理人、辯護人及輔佐人之意見後，
    裁定進行簡式審判程序。查本案被告曾柏凱被訴詐欺案件，
    非前開不得進行簡式審判程序之案件，經被告曾柏凱於本院
    行準備程序時就被訴之事實為有罪之陳述，且經本院告知被
    告曾柏凱簡式審判程序之旨，聽取被告曾柏凱及檢察官之意
    見後，爰依刑事訴訟法第273條之1第1項規定裁定改依簡式
    審判程序審判之，先予敘明。
貳、實體方面
一、犯罪事實：
（一）曾柏凱可以預見將金融機構帳戶交由他人使用，可能幫助
      詐欺犯罪集團詐騙社會大眾匯款至該帳戶，成為所謂「人
      頭帳戶」，竟基於即使發生亦不違反本意之幫助故意，於
      民國（下同）99年8月4日前之某日，在不詳地點，將其向
      華南商業銀行花蓮分行帳號000000000000號帳戶之存摺、
      金融卡、密碼，以新臺幣（下同）2000元之代價，交付予
      真實姓名、年籍不詳成年之詐欺集團人員使用。嗣詐欺集
      團成員取得上開帳戶後，即共同意圖為自己不法所有，基
      於詐欺取財之犯意聯絡，於99年8月4日晚上，假冒係東森
      購物臺人員，以電話向陳克為佯稱：其之前在東森購物臺
      購買運動器材時，誤將信用卡付款方式設定成分期付款，
      需另行轉帳至指定之帳戶才能解除設定云云，致陳克為陷
      於錯誤，於同日19時50分許，前往臺北縣土城市○○路
      213 號之土城市農會，依指示操作，誤將2萬9000元匯入
      曾柏凱之上開帳戶內，旋遭提領一空。嗣因陳克為發覺受
      騙而報警處理，為警循線查獲上情。
（二）案經陳克為訴由花蓮縣警察局花蓮分局報告臺灣臺中地方
      法院檢察署檢察官偵查起訴。
二、上開犯罪事實，業據被告曾柏凱於本院準備程序及審判時均
    坦承不諱，核與證人即被害人陳克為於警詢中之證述情節大
    致相符，並有華南商業銀行花蓮分行99年8月23日（99）華
    花存字第302號函附之被告曾柏凱開戶基本資料及往來明細
    表1份（見警卷第10─14頁）、告訴人陳克為之土城市農會
    自動櫃員機交易明細表影本1紙（見警卷第8頁），是被告出
    於任意性之自白核與事實相符，足堪採信。本案事證明確，
    被告犯行堪以認定，應予依法論科。
三、刑法上之幫助犯，係對於犯罪與正犯有共同之認識，而以幫
    助之意思，對於正犯資以助力，而未參與實施犯罪之行為者
    而言，最高法院49年台上字第77號判例意旨可資參照。是以
    ，如未參與實施犯罪構成要件之行為，且係出於幫助之意思
    提供助力，即屬幫助犯，而非共同正犯。查本件被告曾柏凱
    基於幫助之犯意，提供其金融機構帳戶予不詳姓名之詐欺集
    團使用，嗣該詐欺集團之成年人員利用被告曾柏凱之幫助，
    意圖為自己不法之所有，向告訴人陳克為施用詐術，使其陷
    於錯誤，因而轉帳匯款至被告曾柏凱所提供之上開華南商業
    銀行花蓮分行帳戶內，是被告曾柏凱所為係參與詐欺罪構成
    要件以外之行為，且在無證據證明被告曾柏凱係以正犯而非
    以幫助犯之犯意參與犯罪之情形下，應認其所為係幫助犯而
    非正犯行為。核被告曾柏凱所為，係犯刑法第30條第1項前
    段、第339條第1項之幫助詐欺取財罪。又被告幫助不詳詐欺
    集團犯詐欺罪，應依刑法第30條第2項規定，按正犯之刑減
    輕之。爰審酌被告於本案犯罪行為時間前無任何前案紀錄，
    此有卷附臺灣高等法院被告前案紀錄表可證，素行尚佳，及
    其貪求小利之犯罪動機、目的、手段，其交付前開金融帳戶
    予他人供犯罪使用之行為，紊亂社會正常交易秩序，並使不
    法之徒藉此輕易於詐騙後取得財物，致檢警難以追緝，助長
    詐騙犯罪風氣，並提高社會大眾遭受詐騙損失之風險，惟考
    量其尚在求學，暨告訴人陳克為所受損失程度，及被告坦承
    犯行，態度尚可等一切情狀，與檢察官具體求刑，量處如主
    文所示之刑，並諭知易科罰金之折算標準，以示懲儆。
四、末查，被告未曾因故意犯罪受有期徒刑以上刑之宣告此有臺
    灣高等法院被告前案紀錄表在卷可證，其因一時疏失致罹刑
    章，惟其犯罪情節尚非重大，且事後已坦承犯行，足認被告
    深具悔意，經此刑之宣告後，應知警惕而無再犯之虞，本院
    因認暫不執行其刑為當，予以宣告緩刑2年，用啟自新。
據上論斷，應依刑事訴訟法第273條之1第1項、第299條第1項前
段，刑法第30條第1項前段、第2項、第339條第1項、第41條第1
項前段、第74條第1項第1款，刑法施行法第1條之1第1項、第2項
前段，判決如主文。
本案經檢察官張國強到庭執行職務。
中    華    民    國  100    年    3    月    16    日
                  刑事第八庭  法  官  王金洲
以上正本證明與原本無異。
如不服本判決應於收受判決後10日內向本院提出上訴書狀，並應
敘述具體理由；其未敘述上訴理由者，應於上訴期間屆滿後20日
內向本院補提理由書 (均須按他造當事人之人數附繕本)「切勿
逕送上級法院」。
告訴人或被害人對於判決如有不服具備理由請求檢察官上訴者，
其上訴期間之計算係以檢察官收受判決正本之日期為準。
                              書記官  謝明倫
中    華    民    國  100    年    3    月    16    日
附錄本案論罪科刑法條
刑法第339條：
意圖為自己或第三人不法之所有，以詐術使人將本人或第三人之
物交付者，處五年以下有期徒刑、拘役或科或併科一千元以下罰
金。
以前項方法得財產上不法之利益或使第三人得之者，亦同。
前二項之未遂犯罰之。